【裁判字號】    90,台上,2593
【裁判日期】    900427
【裁判案由】    違反著作權法
【裁判全文】
最高法院刑事判決                                九十年度台上字第二五九三號
    上  訴  人  奔騰資訊有限公司
    兼右代表人  林秀容
    共      同
    選任辯護人  陳信亮律師
                黃光慶律師
右上訴人等因違反著作權法案件，不服台灣高等法院中華民國八十七年五月二十八日
第二審判決（八十五年度上訴字第五四五二號，起訴案號：台灣台北地方法院檢察署
八十四年度偵字第一五二二五、八十五年度偵字第一七○七號），提起上訴，本院判
決如左：
    主  文
原判決關於林秀容部分撤銷，發回台灣高等法院。
其他上訴駁回。
    理  由
一上訴人林秀容部分：
原判決關於上訴人林秀容部分認定：奔騰資訊有限公司（以下簡稱奔騰公司）設立於
台北市○○○路○段六之十號一樓，以販售各式電器用品、電腦及其週邊設備為業，
上訴人林秀容為該公司負責人，明知〞MS-DOS〞各種版本之電腦程式、〞WINDOWS 〞
各種版本之電腦程式及〞LOTUS-1-2-3 〞各種版本之電腦程式，分別係告訴人美商微
軟公司、美商蓮花開發公司享有著作權之著作物，非經著作權人授權，不得擅自重製
、讓售，竟意圖銷售並基於概括之犯意，為促銷奔騰公司所組裝之電腦或其硬式磁碟
機，擅自重製〞MS-DOS 6.20〞、〞WINDOWS 3.1〞及〞LOTUS-1-2-3 2.2 版〞等電腦
程式，拷貝在電腦硬式磁碟機中隨機贈送給購買電腦之顧客，經告訴人公司派員於民
國八十四年二月二十八日，向該公司購得電腦硬式磁碟機一具，發現其中載有前述非
法重製之電腦程式，嗣由告訴代理人於八十四年九月二十五日十六時四十分許，會同
警方至該公司搜索，當場在奔騰公司內查獲二部電腦硬式磁碟機中，亦有擅自重製前
揭電腦程式之電腦二台；經美商蓮花開發公司、美商微軟公司訴由台北市政府警察局
中正第一分局移送台灣台北地方法院檢察署檢察官偵查起訴等情，因而撤銷第一審諭
知林秀容無罪之判決，改判論處林秀容連續意圖銷售而擅自以重製之方法侵害他人之
著作財產權，處有期徒刑七月；固非無見。
惟查：(一)科刑之判決書，須將認定之犯罪事實詳記於事實欄，然後於理由欄說明其所
憑之證據，以使事實與理由兩相一致，方為合法，倘理由內已加說明而事實欄無此記
載，則理由失其依據。本件原判決於理由欄說明林秀容多次非法重製他人著作物行為
，應論以連續犯並加重其刑，然事實欄並未詳細記載上訴人有多次非法重製他人著作
物犯行之事實，上述理由之說明失其依據；又原判決於理由欄說明：「林秀容為奔騰
公司負責人，對該公司隨機贈送未經授權之電腦軟體為促銷電腦之經常業務」，若說
明之「經常業務」係指以此犯罪行為為生活之事業，即屬著作權法第九十四條之常業
犯，原判決未論以常業犯，有理由矛盾之違法，俱有違誤。(二)審理事實之法院，對於
案內一切證據，除認為不必要者外，均應詳為調查，然後基於調查所得之心證，以為
判斷事實之基礎，如有應行調查之證據未予調查，率行判決，即有應於審判期日調查
之證據未予調查之違法。依原判決之記載，本件告訴代理人於八十四年九月二十五日
十六時四十分許，會同警方搜索奔騰公司，當場在該公司內查獲二部電腦硬式磁碟機
中，有擅自重製MD-DOS  WINDOWS、LOTUS-1-2-3各種版本之電腦程式電腦二台，並複
製磁碟機二片；如果無訛，該二片磁碟片應係自查獲之二台電腦（即卷內照片標示為
Ａ１、Ａ２之電腦）內容複製，而該二片磁碟片則附於本件偵查卷證物袋內，林秀容
於原審聲請將二片磁碟片送鑑定，原審亦認有鑑定之必要，而於八十七年一月十六日
以院刑精字第○○九四八號函財團法人工業技術研究院，請求補充鑑定該二片磁碟片
，該函說明(一)載稱：「本院受理八十五年上訴字第五四五二號林秀容違反著作權法一
案，曾於八十六年五月九日以院刑精字第七六五九號函請貴院鑑定，惟漏未檢送磁碟
片鑑定」，嗣該研究院於八十七年二月十一日以（八七）工研法字第○三一三號函覆
稱：「貴院再函送之磁碟片及補鑑定事宜，依本院鑑定處理規定，係屬新案之囑託，
本院將另行依該囑託事項為鑑定費用及時間之評估，請貴院再檢送相關鑑定資料，以
利鑑定工作之進行」，原法院再於八十七年二月十八日以院刑精字第○二四九二號函
該研究院略以磁碟片二片認無鑑定之必要，請該研究院檢還原審法院，有各該函附卷
可稽，顯然該二片磁碟片未經財團法人工業技術研究院或其他專門機構鑑定，原判決
於理由欄說明：「該複製磁碟片係附於八十四年偵字第一五二二五號偵查卷內一併送
鑑，應認已為鑑定」，與上引卷內資料不符，有證據上理由矛盾之違法；若該二片磁
碟片內容與待證事實確有重要關係，又非不易或不能調查，為明瞭案情起見，原審自
應盡調查能事踐行調查程序，否則亦應以裁定駁回其聲請。(三)美商蓮花開發公司生產
之LOTUS-1-2-3 二‧二版電腦程式，依其程式內容，係具有製作報表、統計資料功能
之應用軟體，並非所有購買電腦之顧客均有使用該軟體之需要，若不論顧客有無需求
，一律將該應用軟體載入電腦硬碟，必定佔用相當之記憶體空間，致其餘之記憶體空
間相對減少，若上訴人尚不知其販賣電腦之對象有無該項需求，竟預先主動將該軟體
載入硬碟，並無實益，不生促銷之作用；原判決於事實欄載稱上訴人將包括LOTUS-1-
2-3版本之電腦程式預先拷貝在電腦硬式磁碟機中，隨機贈送給購買電腦之顧客云云?
A與經驗法則有無違背﹖尚待深入查明釐清。綜上，應認原判決關於林秀容部分有撤?
P發回之原因。
二上訴人奔騰資訊有限公司部分：
按刑事訴訟法第三百七十六條所列各罪之案件，經第二審判決者，不得上訴於第三審
法院，法有明文。本件上訴人奔騰資訊有限公司因違反著作權法案件，原審係依著作
權法第九十一條第二項、第一○一條第一項規定論處罰金罪刑，核屬刑事訴訟法第三
百七十六條第一款之案件，既經第二審判決，自不得上訴於第三審法院，該公司竟提
起上訴，為法所不許，應予駁回。
據上論結，應依刑事訴訟法第三百九十七條，第四百零一條、第三百九十五條前段，
判決如主文。
中      華      民      國     九十     年      四      月    二十七    日
                              最高法院刑事第一庭
                                  審判長法官  施  文  仁
                                        法官  張  淳  淙
                                        法官  林  永  茂
                                        法官  賴  忠  星
                                        法官  張  清  埤
      右正本證明與原本無異
                                              書  記  官
中      華      民      國     九十     年      五      月       二     日


司法院資訊處製作；財團法人民間司法改革基金會備份。
